【裁判字號】    96,易,6195
【裁判日期】    970318
【裁判案由】    傷害等
【裁判全文】
臺灣臺中地方法院刑事判決
公  訴  人  臺灣臺中地方法院檢察署檢察官
被      告  甲○○
            戊○○
            己○○
上列被告因傷害等案件，經檢察官提起公訴（九十六年度偵字第
二二九六三號、九十六年度偵字第二六七七一號），本院判決如
下：
    主  文
甲○○以加害身體之事，恐嚇他人致生危害於安全，處拘役伍拾
日，如易科罰金，以新臺幣壹仟元折算壹日，減為拘役貳拾伍日
，如易科罰金，以新臺幣壹仟元折算壹日。
戊○○、己○○被訴恐嚇部分，均無罪。
    事  實
一、丁○○與戊○○均為流動夜市之攤販，丁○○因於臺中地區
    無攤位可作碳烤生意，乃於民國九十五年二月間某日，透過
    戊○○之介紹，向新竹市政府承租位於新竹市○○路新竹花
    市內與戊○○比鄰之攤位經營碳烤生意。惟丁○○於九十六
    年三月間某日，未先經戊○○同意，逕將攤位頂讓不詳姓名
    之成年男子，致戊○○心生不滿。戊○○遂於九十六年四月
    二十二日凌晨○時三十分許，夥同甲○○、己○○等人，共
    同基於傷害及毀棄他人之物之犯意聯絡，由甲○○駕駛車牌
    號碼九五一三－ＮＳ號紅色自用小客車搭載戊○○，己○○
    則獨自騎乘機車，共同前往丁○○位在臺中縣潭子鄉興豐山
    莊四巷四號之住處，甲○○見丁○○所有之車牌號碼Ｔ二－
    ○三○四號箱型車正停放於上開住處門前後側，乃駕駛上揭
    紅色自用小客車，碰撞丁○○之上揭箱型車，致該輛箱型車
    之後保險桿凹陷，足生損害於丁○○（毀損部分未據告訴，
    由本院另行審結）。待丁○○與友人乙○○聞聲外出查看之
    際，甲○○隨即趨前徒手毆打丁○○，己○○則自後以雙手
    拉住丁○○，丁○○亦基於傷害之犯意，以拳頭毆打甲○○
    身體各處。而戊○○見乙○○欲報警之際，即以左手勾住乙○○之脖子，再以右手毆打乙○○（乙○○部分未據告訴）
    ，致乙○○倒地不起後，戊○○旋持磚頭毆打丁○○之頭部
    。戊○○、甲○○、己○○見丁○○倒地後，再用腳踹丁○○腹部，致丁○○受有頭皮之開放性挫傷、胸壁挫傷等傷害
    （傷害部分業據撤回告訴，由本院另行審結）。而甲○○亦
    受有胸挫傷、胸擦傷、兩側上肢多處擦傷、右腳挫傷、頭痛
    等傷害（傷害部分業據撤回告訴，由本院另行審結）。甲○○於離去之際，另行基於恐嚇危害安全之犯意，以加害身體
    之事，向丁○○恫稱：「以後看到伊大哥戊○○要躲遠一點
    ，否則見一次打一次」等語，致丁○○心生畏懼，而危害於
    其安全。
二、案經丁○○訴由臺中縣警察局豐原分局報告臺灣臺中地方法
    院檢察署檢察官偵查起訴。
    理  由
甲、有罪部分：
壹、證據能力：
（一）證人即被害人丁○○（下稱證人丁○○）於警詢中之陳述
      ，核與其於審判中所述並無不符，而無刑事訴訟法第一百
      五十九條之二規定得為證據之情形存在，依刑事訴訟法第
      一百五十九條第一項規定，證人丁○○於警詢中之陳述，
      屬傳聞證據，不得作為證據。
（二）證人丁○○於偵查中之證述，均有證據能力：
  １、按刑事訴訟法第一百五十九條之一第二項規定：「被告以
      外之人於偵查中向檢察官所為之陳述，除顯有不可信之情
      況者外，得為證據。」依其文義之形式解釋，為被告以外
      之人於偵查中向檢察官所為之陳述，非顯不可信者，得為
      證據。然九十二年二月六日修正公布之刑事訴訟法，為保
      障被告之反對詰問權，已採納英美之傳聞法則，而被告以
      外之人於偵查中向檢察官所為之陳述，其本質屬傳聞證據
      ，依傳聞法則，原無證據能力，係因立法者以刑事訴訟法
      規定檢察官代表國家偵查犯罪、實施公訴，依法有訊問被
      告、證人、鑑定人之權，且實務運作時，偵查中檢察官向
      被告以外之人所取得之陳述，原則上均能遵守法律規定，
      不致違法取供，其可信性極高，為兼顧理論與實務為由，
      而例外設定其具備非顯不可信之要件時，得為證據。至於
      被告以外之人於偵查中向檢察官所為陳述是否具備非顯不
      可信之要件而具有證據能力，法院應就該被告以外之人於
      審判中及在檢察官面前所為陳述之外部附隨之環境或條件
      ，比較判斷之（最高法院九十六年度臺上字第六０六九號
      判決意旨參照）。又按未經被告詰問之被告以外之人，於
      偵查中向檢察官所為之陳述，除顯有不可信之情況者外，
      係屬有證據能力，但為未經完足調查之證據。當事人對於
      詰問權既有處分之權能，則此項詰問權之欠缺，非不得於
      審判中，由被告行使以補正，而完足為經合法調查之證據
      ，最高法院九十六年度臺上字第一八七○號判決意旨可資
      參照。
  ２、經查，本判決下列所引用之證人丁○○於偵查中之陳述，
      雖屬傳聞證據，然上揭證言，係經檢察官先以「九十六年
      四月二十二日凌晨十二時三十分發生何事？」之問題為開
      頭，由證人丁○○依其己身見聞之經驗，依時間順序連續
      陳述後，再由檢察官諭知具結之義務及偽證之處罰後，由
      證人丁○○簽署結文，筆錄末並經證人丁○○閱覽無訛後
      簽名，故就筆錄製作之客觀情況觀之，並無顯有不可信之
      情況，復於審理中到庭結證行交互詰問，以供被告甲○○
      行使在場權、對質權、詰問權及詢問權，用以確保被告甲○○之反對詰問權，則被告甲○○就證人丁○○之證言之
      反對詰問權，已經確保，證人丁○○於偵查中之結證供述
      ，已補正為完足之證據。從而，依刑事訴訟法第一百五十
      九條之一第二項規定及前揭判決意旨之說明，自得為證據
      。
貳、實體部分：
一、訊據被告甲○○固不否認有於前揭時間前往證人丁○○之家
    中為傷害及毀損之犯行，然矢口否認有何恐嚇之犯行，辯稱
    ：伊並無講該等話語云云。然查：
（一）被告甲○○確有以該等話語恐嚇證人丁○○乙節，迭據證
      人丁○○於偵查及本院審理時結證綦詳（偵卷第十七頁、
      本院卷第一百四十七頁），自堪信為真實。
（二）至被告甲○○雖以前揭等詞置辯，然查上揭事實，既有證
      人丁○○迭於偵查及本院審理時一致之證詞可資佐憑，再
      觀之證人丁○○於九十六年十二月二十一日調解及本院九
      十七年一月七日審理時，即已就本件被告甲○○所涉之傷
      害及毀損犯行，表明不予計較而具狀撤回對被告甲○○之
      傷害及當庭撤回對被告甲○○之毀損罪之告訴，有卷附調
      解筆錄及本院審理筆錄在卷可參（參本院卷第二十五頁、
      第二十六頁、第五十一頁），益徵證人丁○○並無誣指被
      告甲○○之動機，否則即無需一方面撤回對被告甲○○之
      傷害及毀損罪之告訴，他方面又杜撰虛詞以陷被告甲○○
      於罪，況上揭證詞，證人丁○○於警詢時即已提出，嗣迭
      於偵查及本院審理時又一再強調，其證述並無二致，故上
      揭證人丁○○之證詞，其可信性甚高，被告甲○○否認，
      委不可採，本件事證明確，被告甲○○恐嚇犯行洵堪認定
      ，應依法論科。
二、核被告甲○○所為，係犯刑法第三百零五條之恐嚇危害安全
    罪。爰審酌被告甲○○素行尚可，有臺灣高等法院被告前案
    紀錄表乙紙在卷可參，竟因細故與證人丁○○發生爭執，並
    於離去時以事實欄所示言詞向證人丁○○恫稱，及其犯後否
    認犯行，犯後態度不佳等一切情狀，量處如主文所示之刑，
    並諭知易科罰金之折算標準，以示懲儆。又本件被告犯罪之
    時間，係在九十六年四月二十四日以前，所犯符合中華民國
    九十六年罪犯減刑條例所定之減刑條件，應依該減刑條例第
    二條第一項第三款之規定，減其宣告刑二分之一，並依該條
    例第九條之規定，諭知易科罰金之折算標準。
乙、無罪部分：
一、公訴意旨略以：被告戊○○、己○○與甲○○三人於離去之
    際，復共同基於恐嚇危害安全之犯意聯絡，以加害身體之事
    ，由甲○○向丁○○恫稱：「以後看到伊大哥戊○○要躲遠
    一點，否則見一次打一次」等語，致丁○○心生畏懼，而危
    害於其安全，因認被告戊○○、己○○二人涉犯刑法第三百
    零五條之恐嚇危害安全罪嫌。
二、公訴人認被告戊○○、己○○涉有刑法第三百零五條之恐嚇
    危害安全罪，無非係以證人丁○○之指述為唯一論據。訊據
    被告戊○○、己○○固均不否認有於前揭時間前往證人丁○○之家中，並為傷害及毀損之犯行，惟堅詞否認有何恐嚇之
    犯行，均辯稱：伊未以上揭話語向證人丁○○恫稱等語。
三、按刑事訴訟法第一百六十一條第一項規定：檢察官就被告犯
    罪事實，應負舉證責任，並指出證明之方法。因此，檢察官
    對於起訴之犯罪事實，應負提出證據及說服之實質舉證責任
    。倘其所提出之證據，不足為被告有罪之積極證明，或其指
    出證明之方法，無從說服法院以形成被告有罪之心證，基於
    無罪推定之原則，自應為被告無罪判決之諭知，有最高法院
    九十二年臺上字第一二八號判例可資參照。復刑法關於犯罪
    之故意，係採希望主義，不但直接故意，須犯罪行為人對於
    構成犯罪之事實具備明知及有意使其發生之兩個要件，即間
    接故意，亦須犯罪行為人對於構成犯罪之事實預見其發生，
    且其發生並不違背其本意者，始克成立（參考最高法院二十
    二年上字第四二二九號判例），從而無論「明知」或「預見
    」，皆為「故意犯」主觀上之認識，無認識即無犯罪之故意
    可言…依法應由代表國家追訴犯罪之檢察官負舉證責任，最
    高法院九十六年度臺上字第七○八七號判決意旨亦值參照。
    經查：
（一）被告甲○○以上揭話語向證人丁○○恫稱之時，被告戊○○、己○○均已不在證人丁○○身旁等情，除有被告戊○○、己○○上揭辯詞外，復據證人丁○○於本院審理時結
      證明確（本院卷第一百四十七頁），自堪信為真實。
（二）而被告甲○○有以上揭話語向證人丁○○恫稱，既如前述
      ，然被告甲○○為上揭話語之時，被告戊○○、己○○既
      已不在現場，且衡之常情，除非被告戊○○、己○○與被
      告甲○○於出發前早已就上揭恐嚇之話語有犯意聯絡，而
      推由被告甲○○發聲，否則以常情推論，雙方在互毆爭執
      之際，情緒難免失控，期間倘有人以恐嚇之言語向他人恫
      稱，實難認爭執之一方即就恐嚇之犯行有何犯意聯絡及行
      為分擔甚明，故卷內資料並無法證明被告戊○○、己○○
      就上揭恐嚇犯行，有何「預見」或「明知」之情事，至為
      灼然。
四、綜上所述，本件被告甲○○雖有以事實欄所示言詞向證人丁○○恫稱，但因被告甲○○為上揭話語之時，被告戊○○、
    己○○均已離開現場，自難認被告戊○○、己○○就上揭恐
    嚇犯行，有何犯意聯絡及行為分擔，故檢察官之舉證尚未達
    於通常一般之人均不致有所懷疑，而得確信其為真實之程度
    者，不能據為有罪之認定，則卷內證據即不足以證明被告戊○○、己○○確有恐嚇之犯行，本院復查無其他積極證據足
    資認定，則被告戊○○、己○○被訴恐嚇之犯行，即屬不能
    證明，揆諸前開法條規定、判例及判決意旨，自應諭知被告
    戊○○、己○○等二人無罪之判決，以示慎審。
丙、據上論斷，應依刑事訴訟法第二百九十九條第一項前段、第
    三百零一條第一項，刑法第三百零五條、第四十一條第一項
    前段，刑法施行法第一條之一第一項、第二項前段，中華民
    國九十六年罪犯減刑條例第二條第一項第三款、第七條、第
    九條，判決如主文。
本案經檢察官丙○○到庭執行職務。
中    華    民    國    97    年    3     月    18    日
                  刑事第十一庭  法  官  林慶郎
以上正本證明與原本無異
如不服本件判決，且有前述得提起上訴之情形，得自收受判決送
達之日起十日內，向本院提出上訴書狀（應敘述具體理由並附繕
本；倘上訴書狀如未敘述理由，應於上訴期間屆滿後二十日內補
提理由書於本院），上訴於第二審法院。
                                書記官  廖日晟
中    華    民    國    97    年    3     月    18    日
附錄本案論罪科刑法條全文：
中華民國刑法第305條
（恐嚇危害安全罪）
以加害生命、身體、自由、名譽、財產之事，恐嚇他人致生危害
於安全者，處2年以下有期徒刑、拘役或3百元以下罰金。


司法院資訊處製作；財團法人民間司法改革基金會備份。
